【裁判字號】    95,訴,478
【裁判日期】    951130
【裁判案由】    給付買賣價金
【裁判全文】
臺灣新竹地方法院民事判決               95年度訴字第478號
原      告  普惠食品企業有限公司
法定代理人  丙○○
原      告  蘇正義即大發食品行
                        弄19.
原      告  廖安娜即立大食品行
原      告  康鈺餐具股份有限公司
                        之4
法定代理人  乙○○
共      同
訴訟代理人  路春鴻律師
            陳詩文律師
被      告  戊○○○○○○○○.
訴訟代理人  丁○○
被      告  甲○○
上列當事人間請求給付買賣價金事件，本院於民國95年11月9日
辯論終結，判決如下：
    主  文
被告戊○○○○○○○○○○○應給付原告普惠食品企業有限公
司新台幣伍拾玖萬玖仟柒佰陸拾元；給付原告蘇正義即大發食品
行新台幣拾貳萬柒仟壹佰捌拾元；給付原告廖安娜即立大食
品行新台幣壹拾貳萬玖仟陸佰伍拾元；給付原告康鈺餐具股份有
限公司新台幣壹拾捌萬玖仟壹佰壹拾陸元，並均自民國九十五年
八月八日起至清償日止，按年息百分之五計算之利息。
被告甲○○應給付原告蘇正義即大發食品行新台幣貳拾萬壹仟
佰拾元；給付原告廖安娜即立大食品行新台幣萬伍仟玖佰
貳拾元，並均自民國九十五年八月二十一日起至清償日止，按年
息百分之五計算之利息。
第一、二項分別就命被告給付原告蘇正義即大發食品行及原告廖
安娜即立大食品行之部分，被告任一方為給付時，他被告即免給
付義務。
訴訟費用由被告連帶負擔五分之一，餘由被告被告戊○○○○○
○○○○○○負擔。
本判決於原告普惠食品企業有限公司以新台幣貳拾萬元；於原告
蘇正義即大發食品行以新台幣壹拾壹萬元；於原告廖安娜即立大
食品行以新台幣伍萬元；於原告康鈺餐具股份有限公司以新台幣
柒萬元為被告供擔保後，各得為假執行。但被告戊○○○○○○
○○○○○如以新台幣伍拾玖萬玖仟柒佰陸拾元為原告普惠食品
企業有限公司；以新台幣拾貳萬柒仟壹佰捌拾元為原告蘇正
義即大發食品行；以新台幣壹拾貳萬玖仟陸佰伍拾元為原告廖安
娜即立大食品行；以新台幣壹拾捌萬玖仟壹佰壹拾陸元為原告康
鈺餐具股份有限公司預供擔保後，各得免為假執行。
    事實及理由
一、原告主張：
(一)綠東京都豚骨拉麵社為被告嚴春絨所獨資經營之商號，被告
    戊○○○○○○○○○○○前與訴外人台灣積體電路製造股
    份有限公司（以下簡稱台積電）簽訂團膳供餐服務契約，承
    包訴外人台積電八廠及十二廠之團膳供餐服務，並將之交由
    被告甲○○經營，嗣被告甲○○即自民國94年7月間起陸續
    以東京都豚骨拉麵社之名義，向原告訂購系爭團膳供餐服務
    所需之原、物料，原告均已依買賣契約之約定，將貨品送至
    訴外人台積電八廠及十二廠交由被告甲○○等現場人員簽收
    ，詎被告戊○○○○○○○○○○○竟分別積欠原告普惠食
    品企業有限公司（以下簡稱普惠公司）新臺幣（下同）599,
    760元、原告蘇正義即大發食品行327,183元、原告廖安娜即
    立大食品行129,650元及原告康鈺餐具股份有限公司（以下
    簡稱康鈺公司）189,116元之貨款迄未清償，屢經催討均未
    獲置理，為此，爰依買賣之法律關係提起本訴，訴請被告戊
    ○○○○○○○○○○○給付前開積欠之貨款並法定遲延利
    息。
(二)又被告戊○○○○○○○○○○○為清償積欠原告蘇正義即
    大發食品行之前開部分貨款，曾委由被告甲○○交付由被告
    甲○○所簽發，發票日均為94年12月12日，到期日均為94年
    12月25日，票號分別為782006號、782007號，面額分別為11
    9758元、81575元之本票2紙（以下簡稱系爭本票）與原告蘇
    正義即大發食品行，且為清償積欠原告廖安娜即立大食品行
    之前開部分貨款，亦曾委由被告甲○○交付由被告甲○○所
    簽發，以新竹國際商業銀行新竹分行為付款人，發票日為95
    年3月30日，支票號碼AA0000000號，面額35,920元之支票1
    紙（以下簡稱系爭支票）與原告廖安娜即立大食品行，詎屆
    期經原告蘇正義即大發食品行、廖安娜即立大食品行分別提
    示前開票據均未獲兌現，幾經催討亦未獲置理，為此，原告
    蘇正義即大發食品行、廖安娜即立大食品行另爰依票據之法
    律關係提起本訴，訴請被告甲○○給付前開積欠之票款。
(三)綜上所述，被告戊○○○○○○○○○○○既積欠原告前開
    貨款迄未返還，原告均得各依買賣之法律關係，請求被告戊
    ○○○○○○○○○○○償還前開積欠之貨款。又被告戊○
    ○○○○○○○○○○為清償積欠原告蘇正義即大發食品行
    、廖安娜即立大食品行之前開部分貨款，另交付由被告甲○
    ○所簽發系爭本票、支票，詎屆期經原告蘇正義即大發食品
    行、廖安娜即立大食品行分別提示前開票據均未獲兌現，是
    原告蘇正義即大發食品行、廖安娜即立大食品行，亦均得各
    另依據票據之法律關係，請求被告甲○○給付前開積欠票款
    。再查系爭本票、支票之發票人即被告甲○○與買受人即被
    告嚴春絨即東京都豚骨拉麵間，對原告蘇正義即大發食品行
    、廖安娜即立大食品行雖就前開同一內容之給付負全部給付
    之義務，但因一債務人之履行，就履行部分之債務即消滅，
    故屬於不真正連帶債務之一種。為此，爰依法提起本訴，並
    聲明：1.被告戊○○○○○○○○○○○應給付原告普惠公
    司599,760元；給付原告蘇正義即大發食品行327,183元；給
    付原告廖安娜即立大食品行129,650元；給付原告康鈺公司
    189,116元，並均自起訴狀繕本送達翌日（即95年8月8日）
    起至清償日止，按年息百分之5計算之利息。2.被告甲○○
    應給付原告蘇正義即大發食品行201,333元；給付原告廖安
    娜即立大食品行35,920元，並均自起訴狀繕本送達翌日（即
    95年8月21日，於95年8月9日寄存送達，於95年8月20日生效
    ）起至清償日止，按年息百分之5計算之利息。3.第1、2項
    分別就命被告給付原告蘇正義即大發食品行及原告廖安娜即
    立大食品行之部分，被告任一方為給付時，他被告即免給付
    義務。4.原告均願供擔保，請准宣告假執行。
二、被告方面：
(一)被告戊○○○○○○○○○○○部分：
    被告戊○○○○○○○○○○○未於最後言詞辯論期日到場
    ，惟據其前所提書狀及到場所為之聲明及陳述略以：
    被告甲○○前拜託被告嚴春絨以其所獨資經營東京都豚骨拉
    麵社之名義與訴外人台積電簽訂團膳供餐服務契約，嗣被告
    嚴春絨乃以東京都豚骨拉麵社之名義與訴外人台積電簽訂系
    爭團膳供餐服務契約，惟於簽訂系爭團膳供餐服務契約後，
    被告戊○○○○○○○○○○○即將該訴外人台積電八廠及
    十二廠之團膳服務交由被告甲○○獨自負責，而被告甲○○
    實為前開團膳服務之實際負責人，且被告甲○○亦在位於新
    竹市○區○○○路7號自行經營「京都豚骨拉麵」店，至本
    件原告所提之各該估價、請款單及統一發票等證物，均係被
    告甲○○向原告所購之原、物料，實與被告戊○○○○○○
    ○○○○○無涉，被告戊○○○○○○○○○○○並未曾向
    原告購買原、物料等貨品，亦未收受原告所送交之各該原、
    物料等貨品，則本件買賣契約應係成立於原告與被告甲○○
    之間，則原告訴請被告戊○○○○○○○○○○○給付買賣
    價金，即屬無據等語，資為抗辯。並聲明：1.原告之訴駁回
    。2.如受不利判決，請准供擔保宣告免為假執行。
(二)被告甲○○部分：
    被告甲○○未於言詞辯論期日到場，亦未提出準備書狀作何
    聲明或陳述。
三、程序方面：
    被告經合法通知，均未於最後言詞辯論期日到場，核均無民
    事訴訟法第386條各款所列情形，爰依原告聲請，由其一造
    辯論而為判決。
四、得心證之理由：
(一)查原告主張之前開事實，業據其提出被告戊○○○○○○○
    ○○○○所不爭執之服務終止協議書、本院95年度裁全字第
    1297號裁定、95年度裁全字第1347號裁定、95年度裁全字第
    1221號裁定、統一發票、估價單、請款單、本票、支票及退
    票理由單等件為證，而被告甲○○經受合法通知並未到場，
    亦未提出書狀作何有利於己之聲明或陳述，以供本院審酌，
    參諸前開原告所提出之證據，自堪信原告之上開主張尚非無
    據。至被告戊○○○○○○○○○○○雖另辯稱：本件買賣
    契約應成立在原告與被告甲○○間云云，是本件所應審究之
    爭點厥為系爭買賣契約究成立於原告與何人之間？按原告於
    起訴原因已有相當之證明，而被告於抗辯事實並無確實證明
    方法，僅以空言爭執者，當然認定其抗辯事實之非真正，而
    應為被告不利益之裁判（最高法院18年上字第1679號著有判
    例參照）。經查，被告嚴春絨自認確有以東京都豚骨拉麵社
    之名義與訴外人台積電簽訂系爭團膳供餐服務，且於簽約後
    ，即將系爭八廠及十二廠之團膳供餐服務均交由被告甲○○
    負責經營等情（見被告戊○○○○○○○○○○○於95年9
    月答辯狀所載），且依原告所提之前開各該證物足悉，被告
    甲○○確係以東京都豚骨拉麵社之名義向原告購買原、物料
    ，且提供被告戊○○○○○○○○○○○之統一編號與原告
    ，俾利原告開立統一發票向被告戊○○○○○○○○○○○
    請領貨款（至統一發票上買受人雖記載為京都豚骨拉麵社，
    惟其上之統一編號核與被告戊○○○○○○○○○○○之統
    一編號相同，故並無礙當事人之同一性），而原告並已依被
    告甲○○之指示而逕將各該所購貨品送至訴外人台積電八廠
    、十二廠交由被告甲○○等現場人員簽收，此亦為被告戊○
    ○○○○○○○○○○所不爭執，並有前開估價單在卷可憑
    ，至被告戊○○○○○○○○○○○就其前開所辯並未能舉
    證以實其說，復未能提出任何證據證明原告均明知本件買賣
    契約之當事人應為被告甲○○個人，而與被告戊○○○○○
    ○○○○○○無涉云云，準此，應堪認系爭買賣契約確均係
    成立在原告與被告戊○○○○○○○○○○○之間無訛，則
    被告戊○○○○○○○○○○○前開所辯尚非足採，是原告
    上開主張堪信為真實。
(二)按在票據上簽名者，依票上所載文義負責；而發票人應照支
    票文義擔保支票之支付；又執票人向支票債務人行使追索權
    時，得請求自為付款提示日起之利息，如無約定利率者，按
    年利六釐計算，票據法第5條第1項、第126條、第133條分別
    定有明文。次按本票發票人所負責任，與匯票承兌人同；付
    款人於承兌後，應負付款之責；又執票人向本票債務人行使
    追索權時，得要求自到期日起如無約定利率者，依年利6釐
    計算之利息，此為同法第121條、第52條第1項、第97條第1
    項第2款所分別明定。經查，本件被告甲○○為系爭2紙本票
    及1紙支票之發票人，揆諸前開說明，被告甲○○自當就系
    爭2紙本票及1紙支票所示票載金額負付款之責，從而，原告
    蘇正義即大發食品行、廖安娜即立大食品行本於票據法律關
    係，各請求被告甲○○給付積欠之票款金額，及均減縮請求
    自起訴狀繕本送達翌日（即95年8月21日，於95年8月9日寄
    存送達，於95年8月20日生效）起至清償日止，按年息百分
    之5計算之利息，核屬正當，均應予准許。
(三)查被告戊○○○○○○○○○○○既分別積原告前開貨款迄
    未返還，並曾就積欠原告蘇正義即大發食品行、廖安娜即立
    大食品行之部分貨款金額，分別交付由被告甲○○所簽發之
    系爭本票及支票，詎系爭本票、支票屆期分別經原告蘇正義
    即大發食品行、廖安娜即立大食品行提示均未獲付款等情，
    已如前述，是被告戊○○○○○○○○○○○及甲○○間對
    原告蘇正義即大發食品行、廖安娜即立大食品行之票款額部
    分，負有以同一給付為標的之債務，惟渠等中之一人若為給
    付，另一人在給付範圍內，則免為給付之義務，故其等對原
    告蘇正義即大發食品行、廖安娜即立大食品行所負之此部分
    債務，係屬不真正連帶債務。從而，原告各依買賣之法律關
    係，訴請被告戊○○○○○○○○○○○給付如主文第1項
    所示之金額及利息，及原告蘇正義即大發食品行、廖安娜即
    立大食品行另依票據之法律關係，訴請被告甲○○給付如主
    文第2項所示之金額及利息，暨關於第1、2分別就命給付原
    告蘇正義即大發食品行、廖安娜即立大食品行之部分，被告
    任一方為給付時，他被告即免給付義務，即如主文第3項所
    示，均屬於法有據，均應予准許。
五、原告與被告戊○○○○○○○○○○○均陳明願供擔保，請
    准宣告假執行或免為假執行，核均無不合，爰分別酌定相當
    之擔保金准許之。
六、因本件事證已臻明確，兩造其餘主張陳述及所提之證據，經
    審酌後與判決結果無涉，爰不一一論述，附此敘明。
七、結論：本件原告之訴為有理由，依民事訴訟法第385條第1項
    前段、第78條、第85條第1項但書、第85條第2項、第390條
    第2項、第392條第2項，判決如主文。
中    華    民    國    95    年    11    月    30    日
                  民事第一庭    法  官  高敏俐
以上正本係照原本作成。
如對本判決上訴，須於判決送達後20日內向本院提出上訴狀。
中    華    民    國    95    年    11    月    30    日
                                書記官  黎秀娟


司法院資訊處製作；財團法人民間司法改革基金會備份。
